【裁判字號】    99,上易,48
【裁判日期】    990803
【裁判案由】    侵權行為損害賠償
【裁判全文】
臺灣高等法院民事判決                  99年度上易字第48號
上  訴  人  台灣世家公寓大廈管理委員會
法定代理人  甲○○
訴訟代理人  賴玉梅律師
            周福珊律師
            王嘉斌律師
被上訴人    乙○○
上列當事人間侵權行為損害賠償事件，上訴人對於中華民國98年
11月30日臺灣板橋地方法院98年度訴字第1050號第一審判決提起
上訴，本院於99年7月13日言詞辯論終結，判決如下：
    主  文
原判決第一項命上訴人給付超過新臺幣伍萬壹仟玖佰零壹元本息
，及該部分假執行之宣告，暨訴訟費用之裁判除確定部分外廢棄
。
前開廢棄部分，被上訴人在第一審之訴及假執行之聲請均駁回。
其餘上訴駁回。
第一（確定部分除外）、二審訴訟費用由上訴人負擔十分之四，
餘由被上訴人負擔。
    事實及理由
一、上訴人聲明：（一）原判決關於不利上訴人部分廢棄。（二
    ）前開廢棄部分，被上訴人在第一審之訴及假執行之聲請均
    駁回。
    被上訴人聲明：上訴駁回。
二、被上訴人起訴主張：伊所任職之公司位在台灣世家社區3樓
    ，故伊平日均將通勤用之機車停放在台灣世家社區之停車場
    。民國（下同）97年10月間，上訴人為管制社區機車停車場
    之車輛進出，竟雇工在出入口地上設置ㄇ型鐵架，並在鐵架
    旁焊接鐵鍊扣環，以便將出入口以鐵鍊圍住，然未在鐵鍊扣
    環處設置保護措施，亦未設置警示標誌。伊於97年12月10日
    下午4時許，自公司下班後自台灣世家社區機車停車場牽動
    機車離去，欲穿越上開ㄇ型鐵架間隙時，左腳竟遭鐵鍊扣環
    勾絆，以致腳踝附近肌肉嚴重撕裂，緊急送至亞東紀念醫院
    急診，當日住院進行肌肉修補術，至97年12月15日出院，嗣
    經3次門診複查，醫師診斷無法久站及行走過久。伊支出醫
    療費用新台幣(下同)5,773元，並受有4個月無法工作之損失
    。伊97年1月至12月全年所得共計81萬1,735元，每月之平均
    薪資為6萬7,645元，伊4個月無法工作之損失為27萬0,580元
    。伊因腳傷極度痛苦，故請求30萬元之慰撫金。以上共計57
    萬6,353元。爰依民法第184條第1項前段、第191條第1項前
    段、第193條第1項、第195條第1項前段規定，求為命上訴人
    給付14萬4,983元，及自起訴狀繕本送達翌日起至清償日止
    ，按年息5％計付利息之判決（被上訴人原請求上訴人與原
    審共同被告甲○○連帶給付57萬6,353元本息，被上訴人請
    求甲○○給付及請求上訴人給付超過上開金額部分，業經原
    審判決被上訴人敗訴確定）。
    上訴人則以：否認被上訴人任職之公司係位在台灣世家社區
    3樓，台灣世家社區之停車場係在地下停車空間，被上訴人
    發生事故地點係台灣世家社區之騎樓，該騎樓禁止停放任何
    車輛。本件縱如被上訴人所述，其將機車停放在社區騎樓，
    嗣因將機車牽出時不慎受傷，此亦係因被上訴人違規停車所
    造成，伊並無過失可言。伊為社區管理委員會，無侵權行為
    能力。被上訴人所提出之證據無法證明其有4個月無法工作
    ，伊否認被上訴人所提出薪資單之真正，被上訴人請求之精
    神慰撫金亦屬過高。伊對於被上訴人無賠償責任云云，資為
    抗辯。
三、兩造不爭執之事實：
    被上訴人於97年12月10日下午4時許，在台灣世家社區騎樓
    牽機車，欲穿越地上ㄇ型鐵架時，左腳遭鐵鏈扣環勾絆，致
    腳踝附近肌肉受有撕裂傷。
    證據：現場照片、被上訴人之腳傷照片、亞東紀念醫院診斷
    證明書（見原審卷9-12頁）。
四、關於被上訴人得否以上訴人為被告，請求侵權行為損害賠償
    部分：
（一）按依公寓大廈管理條例第3條第9款規定，管理委員會係由
      區分所有權人選任住戶若干人為管理委員所設立之組織，
      旨在執行區分所有權人會議決議事項及公寓大廈管理維護
      事務，於完成社團法人登記前，僅屬非法人團體，固無實
      體法上完全之權利能力。然現今社會生活中，以管理委員
      會之名義為交易者比比皆是。公寓大廈管理條例第38條第
      1項明文規定：「管理委員會有當事人能力」，明文承認
      管理委員會具有成為訴訟上當事人之資格，得以其名義起
      訴或被訴，就與其執行職務相關之民事紛爭具有訴訟實施
      權。故管理委員會因執行職務致他人受損害，而應由區分
      所有權人負賠償責任時，其本身縱非侵權行為責任之權利
      義務歸屬主體，亦應認被害人得基於程序選擇權，並依上
      開同條例第38條第1項規定及訴訟擔當法理，選擇非以區
      分所有權人而以管理委員會為被告起訴請求，俾迅速而簡
      易確定私權並實現私權，避免當事人勞力、時間、費用及
      有限司法資源之不必要耗費。
（二）經查本件被上訴人主張上訴人在台灣世家社區之停車場（
      按應為騎樓─見本院卷30頁之照片）出入口設置ㄇ型鐵架
      ，並在鐵架旁焊接鐵鍊扣環，以便將出入口以鐵鍊圍住，
      然未在鐵鍊扣環處設置保護措施，亦未設置警示標誌，致
      伊欲穿越上開ㄇ型鐵架間隙時，左腳竟遭鐵鍊扣環勾絆，
      以致腳踝附近肌肉撕裂等情，經上訴人自認上開ㄇ型鐵架
      為其所設置（見本院卷63頁），則該鐵架之設置，應屬上
      訴人因執行職務所為，被上訴人因該鐵架之設置而受傷害
      ，其以上訴人為被告請求侵權行為損害賠償，應無不合。
      上訴人抗辯其無侵權行為能力，被上訴人不得以其為被告
      起訴請求云云，為不足取。
五、關於被上訴人得否對上訴人請求侵權行為損害賠償及其金額
    部分：
（一）經查被上訴人主張其於97年12月10日下午4時許，在台灣
      世家社區騎樓牽機車，欲穿越地上ㄇ型鐵架時，左腳遭鐵
      架之鐵鏈扣環勾絆，致腳踝附近肌肉受有撕裂傷之事實，
      業據其提出現場照片、腳傷照片及亞東紀念醫院診斷證明
      書為證（見原審卷9-12頁）；並經被上訴人任職公司之負
      責人胡有金到場證稱：伊於97年12月10日下午5點多時有
      人告訴伊地上都是血，伊也不知道是誰流的血，後來伊打
      電話給被上訴人，被上訴人說她受傷在亞東醫院，她說在
      上訴人社區樓下被ㄇ型鐵架割到等語（見原審卷80頁背面
      ），經核與被上訴人提出之現場照片、腳傷照片及亞東紀
      念醫院診斷證明書相符，上訴人抗辯被上訴人並不是遭伊
      設置之ㄇ型鐵架割傷云云，為不足採，被上訴人所為主張
      堪信為真實。
（二）按因故意或過失，不法侵害他人之權利者，負損害賠償責
      任，民法第184條第1項前段定有明文。又依民法第193條
      第1項、第195條第1項前段規定，不法侵害他人之身體或
      健康者，對於被害人因此喪失或減少勞動能力或增加生活
      上之需要時，應負損害賠償責任；不法侵害他人之身體、
      健康或不法侵害其他人格法益而情節重大者，被害人雖非
      財產上之損害，亦得請求賠償相當之金額。經查上訴人社
      區之騎樓本係供行人通行之用，上訴人卻在騎樓與紅磚道
      上分隔處設置足以危害行人通行安全之ㄇ型鐵架扣環，該
      ㄇ型鐵架突出之「扣環」足以危害行人通行安全，不因被
      上訴人係牽機車欲穿越上開ㄇ型鐵架間隙而異，堪認上訴
      人對於ㄇ型鐵架之設置為有過失，被上訴人左腳因遭ㄇ型
      鐵架鐵鍊扣環勾絆而受傷，與上訴人之不法行為間堪認有
      相當因果關係存在，被上訴人依前揭規定請求上訴人賠償
      所受損害，應屬有據。
（三）被上訴人得請求上訴人賠償之金額，分述如下：
    1.醫療費用部分：
      經查被上訴人主張其支出醫療費用5,773元，有其提出之
      醫療費用收據為證（見原審卷13-16頁），為上訴人所不
      爭執，堪信為真實。被上訴人請求上訴人賠償醫療費用
      5,773元，應屬有據。
    2.不能工作之損失部分：
      (1)經查被上訴人因左踝足撕脫傷合併肌肉斷裂，於97年12
        月10日至亞東紀念醫院急診，當日住院進行肌肉修補術
        ，97年12月15日出院，97年12月19日至98年4月18日門
        診3次複查，不宜久站及行走過久，有診斷證明書可憑
        （詳原審卷12頁）；並經本院向亞東紀念醫院函詢被上
        訴人不能從事勞動工作之期間，經該醫院於99年4月15
        日以亞歷字第0996410220號函復：被上訴人因撕脫傷，
        皮瓣有淺層缺損故開藥請被上訴人於家中休養自行換藥
        ，98年4月18日被上訴人再次回診時傷口已經癒合，但
        有疤痕組織，其不能從事勞動工作之期間，由出院後算
        起休養6-8週應屬合理（見原審卷44頁）。被上訴人主
        張其因本件傷害致4個月無法工作，為不足採。
      (2)又查雖被上訴人主張其97年全年度所得為81萬1,735元
        ，每月平均薪資為6萬7,645元云云，並提出公銀國際行
        銷有限公司之薪資表為證（原審卷19-21頁）；惟其自
        承係領取現金，無法提出扣繳憑單為證（見原審卷36頁
        ），亦無匯款紀錄，經核與薪資收入通常均有扣繳憑單
        及薪資匯款紀錄之常態事實不符，難信為真實。惟被上
        訴人係49年9月5日出生，衡諸常情應有工作能力，其主
        張受有不能工作之損失，堪信為真實。爰參酌法定基本
        工資為每月1萬7,280元，及前述亞東紀念醫院函載內容
        ，認被上訴人請求不能工作之損失以8週為適當。依此
        計算，被上訴人所受不能工作之損失應為1萬6,128元（
        計算式：17,280元÷30 (日)×28(日)＝16,128元）；
        被上訴人超過上開金額之請求，應屬無據。
    3.精神慰撫金部分：
      經查被上訴人因上訴人之過失而受有前述傷害，精神上自
      受有相當之痛苦，爰審酌被上訴人之教育程度為國中畢業
      ，受傷前職業為業務員，查無財產所得，所受之傷害情形
      ，及上訴人為大樓管理委員會等兩造之一切情狀，認被上
      訴人請求上訴人賠償精神慰撫金以3萬元為適當；被上訴
      人超過上開金額之請求，不應准許。
    4.依上所述，被上訴人得請求上訴人賠償之損害金額總計為
      5萬1,901元（計算式：5,773元＋16,128元＋30,000元＝
      51,901元）。被上訴人超過上開金額之請求，應屬無據。
六、綜上所述，被上訴人依侵權行為之法律關係，請求上訴人給
    付5萬1,901元，及自起訴狀繕本送達翌日即98年5月28日起
    至清償日止按年息5％計算之利息，為有理由，應予准許；
    超過上開金額之請求，則屬無據，不應准許。原審就被上訴
    人上開請求不應准許部分為上訴人敗訴之判決，尚有未洽；
    上訴意旨指摘原判決此部分不當，求予廢棄改判，為有理由
    ；就被上訴人請求應准許部分為上訴人敗訴之判決，並無不
    合；上訴意旨指摘原判決此部分不當，求予廢棄改判，為無
    理由。
七、兩造其餘之攻擊或防禦方法及未經援用之證據，經本院斟酌
    後，認為均不足以影響本判決之結果，無逐一詳予論駁之必
    要。併此敘明。
八、據上論結，本件上訴為一部有理由，一部無理由，依民事訴
    訟法第450條、第449條第1項、第79條判決如主文。
中    華    民    國     99    年    8    月     3    日
                       民事第八庭
                         審判長法  官  劉勝吉
                               法  官  蘇芹英
                               法  官  鄭威莉
正本係照原本作成。
不得上訴。
中    華    民    國    99    年    8     月    3     日
                               書記官  李垂福

司法院資訊處製作；財團法人民間司法改革基金會備份。
